【裁判字號】    99,易,1397
【裁判日期】    990907
【裁判案由】    竊盜
【裁判全文】
臺灣板橋地方法院刑事判決              99年度易字第1397號
公  訴  人  臺灣板橋地方法院檢察署檢察官
被      告  甲○○
上列被告因竊盜案件，經檢察官提起公訴（99年度偵字第4913號
），本院判決如下：
    主  文
甲○○無罪。
    理  由
一、公訴意旨略以：被告甲○○意圖為自己不法之所有，於民國
    98年12月間某日，在臺北縣新莊市○○路36號，以自備鑰匙
    竊取李坤良所有車號GX-1560 號自小客車，得手後供己代步
    。復於98年12月17、18日某時，在臺北縣三重市○○街35之
    3 號前，持客觀上足以對人之生命、身體及安全構成威脅，
    具有危險性可供兇器使用之扳手，竊取乙○○所有車號7652
    -GX 號車牌2 面，再懸掛在上開竊得之車輛。嗣於99年1 月
    31日14時30分許，警方在臺北縣新莊市○○路934 號查悉上
    開車輛係失竊之車輛，經警現場埋伏，發現被告持鑰匙正要
    開啟上開車輛而當場查獲，因認被告涉犯刑法第320 條第1
    項之竊盜，及同法第321 條第1 項第3 款之攜帶兇器竊盜罪
    嫌等語。
二、按犯罪事實應依證據認定之，無證據不得認定犯罪事實；又
    不能證明被告犯罪者，應諭知無罪之判決，刑事訴訟法第15
    4 條第2 項、第301 條第1 項分別定有明文。次按刑事訴訟
    法上所謂認定犯罪事實之證據，係指足以認定被告確有犯罪
    行為之積極證據而言，該項證據自須適合於被告犯罪事實之
    認定，始得採為斷罪資料。且認定不利於被告之事實須依積
    極證據，苟積極證據不足為不利於被告事實之認定時，即應
    為有利於被告之認定，更不必有何有利之證據。如未能發現
    相當證據，或證據不足以證明，自不能以推測或擬制之方法
    ，以為裁判之基礎。又刑事訴訟上證明之資料，無論其為直
    接或間接證據，均須達於通常一般之人均不致有所懷疑，而
    得確信其為真實之程度，始得據為有罪之認定，若其關於被
    告是否犯罪之證明未能達此程度，而有合理性懷疑之存在，
    致使無從形成有罪之確信，即不得遽為不利被告之認定（最
    高法院29年上字第3105號、30年上字第816 號、40年臺上字
    第86號、76年臺上字第4986號判例要旨參照）。
三、公訴意旨認被告涉犯刑法第320 條第1 項與第321 條第1 項
    第3 款之罪嫌，無非係以證人即告訴人李坤良、乙○○於警
    詢中陳述伊汽車失竊，以及員警係在被告欲靠近車號GX-156
    0 號自小客車之際上前查獲，後於前開車輛內部駕駛座踏板
    之飲料罐上更曾採得被告之DNA 等，為其主要論據；訊據被
    告並不爭執遭查獲前其確曾使用該車此情，然堅詞否認有何
    竊盜犯嫌，其於警詢、偵查與本院準備及審理程序進行之初
    ，均一致辯稱前述自小客車係一綽號阿成者交由其所使用之
    物，現已難再尋得該人，其等原所用以聯繫之電話亦不再為
    阿成所使用等語。
四、經查：
（一）證據能力部分：按刑事訴訟法第159 條第1 項雖規定，被
      告以外之人於審判外之言詞或書面陳述，除法律有規定外
      ，不得作為證據。惟依同法第159 條之5 第1 項、第2 項
      規定，經當事人於審判程序同意作為證據，法院審酌該言
      詞陳述或書面陳述作成時之情況，認為適當者，亦得為證
      據。當事人於法院調查證據時，知有第159 條第1 項不得
      為證據之情形，而未於言詞辯論終結前聲明異議者，視為
      有前項之同意（指同條第1 項之同意作為證據），此乃第
      159 條第1 項所容許，得作為證據之例外規定之一；經查
      ，本案檢察官及被告於言詞辯論終結前，均未就本院所調
      查之供述證據主張有刑事訴訟法第159 條第1 項不得為證
      據之情形，本院復審酌各該證據作成時之情況，認為適當
      ，是經調查之以下供述證據均有證據能力，合先敘明；至
      其餘非屬供述證據部分，既無傳聞法則之適用，且亦查無
      違法取得之情事存在，自同可作為證據。
（二）查車號GX-1560 號自小客車，與該車經警發現時所懸掛之
      車號7652-GX 號車牌，分係李坤良與乙○○於98年12月間
      先後失竊之物此情，業據其等於警詢時指陳甚明，復有車
      籍資料查詢表、臺北縣政府警察局車輛尋獲電腦輸入單等
      資料存卷可佐，堪認屬實。再者，被告固對證人即查獲員
      警陳政偉於本院審理時證述之：本案係因伊於99年1 月13
      日12時許行經臺北縣新莊市○○路934 號修車廠前時，經
      其負責人報案指稱有人停車於出入通道口處，伊在確認該
      掛有車號7652-GX 號之車牌為贓車牌後即於車旁等待，終
      於當日14時30分許發現被告前來牽車而上前逮捕等情未有
      任何異議，然其自始即就遭指控為竊車者此節予以否認，
      於警詢之初更明白辯稱：係阿成於當日稍早致電予伊，叫
      伊去化成路934 號前將車牽到修車廠修理，且阿成於電話
      中更表示汽車鑰匙插於鑰匙孔內並未拔下，凡此辯解恰與
      證人陳政偉所述之：當時伊有透過車窗看到有鑰匙插在鑰
      匙孔上，伊就通報要進行埋伏，查獲該車後伊們是用吊走
      的，車子當時鑰匙好像可以發動，但好像不能開，無法正
      常行駛等語若合符節，反係起訴書關於被告是在持用鑰匙
      欲開啟車門時，為警查獲之經過描述顯與以上情狀有所出
      入。由是觀之，首可確認該輛懸掛車號7652-GX 號車牌之
      車號GX-1560 號自小客車當非獨由被告一人始終使用之物
      ，斯時該車必曾先經他人停放於查獲地點，被告方行前往
      進行後續牽車之動作，倘非如是，被告既已將鑰匙留在車
      上且停於修車廠外，逕以電話聯繫修車事宜豈非甚易，又
      何須再行返回，復因未對車廠預為告知，使車廠人員不明
      所以逕向員警舉發，致生本案事端。
（三）另查，該名經被告一再言及綽號阿成之人，雖始終無法憑
      藉被告提供之有限資訊予以特定，然早於偵查中，檢察官
      經對被告表示阿成當時持用之門號0000000000號行動電話
      予以清查，確認申請人為丙○○後，即曾將之傳喚到庭，
      證人丙○○並在檢察官未有任何提示之情形下，明白陳稱
      ：0000000000門號是伊所申請，然非伊所使用，伊借給同
      事，真實姓名伊不知道，只知道綽號叫阿成，當時跟阿成
      蠻聊得來，且伊多一個門號，所以借給他等語，準此，除
      已可徵綽號阿成者應真有其人外，由證人丙○○至本院作
      證之際，進一步就阿成樣貌所為：他蠻高的快180 公分，
      高高壯壯不會胖，有嚼檳榔，講話口音有點臺灣國語，講
      話時會用臺語、國語夾雜著說之相關形容，互核對照被告
      陳稱之：阿成算是壯壯的，成熟一點，比伊162 公分高半
      個頭，臺語口音，常說臺語，有嚼檳榔等語，發現彼等關
      於阿成所為之相關描繪確有諸般雷同此點以查，益足顯見
      被告以上說詞純屬虛構之可能甚低。至證人丙○○與被告
      對阿成之髮質究係微捲或屬直髮，及年齡是否已達中年等
      特徵之說明有所出入，惟此原即事涉個人經驗認知，絕難
      期待主觀表達必歸一致，公訴人單藉此等細微差距，便謂
      其等陳述均不可採，容有所失。公訴人另稱證人丙○○或
      係擔心其本身涉案，故在證詞間有所隱瞞，卻未解釋其既
      未遭任何指認，顧慮從何而來，苟證人丙○○證述非真，
      其在閃躲之間，又豈能與被告於相異時地間，作成如上類
      似證述，是公訴人以上質疑，同難採信。
（四）前開車輛於查獲後，雖經檢察官將採得之被告唾液棉棒與
      採自駕駛座踏板留存飲料罐之瓶口棉棒送請鑑定，確認該
      瓶口棉棒檢出之男性DNA-STR 型別，與被告之型別相符，
      而有臺北縣政府警察局99年4 月12日北縣警鑑字第099005
      6404號鑑定書附於偵卷可稽，但查，包括當時一併自該車
      內查得之被告身分證等證件，連同本案前揭鑑定報告驗得
      被告DNA-STR 型別之該鑑定結果，事實上均僅能直接證明
      被告曾經處於該車內部此一事實，被告對此亦從未有任何
      抗辯，然該等情狀顯仍難予援為推論上開自小客車正係由
      被告親往失竊地點竊取得手，繼再竊用他車車牌於其上等
      經過之認定憑據，遑論證人丙○○對於該車亦已於本院作
      證時結證表示：伊有看過阿成使用之交通工具，是臺深藍
      色的廂型車，就是後行李箱沒有單獨突出來的，之前伊作
      工地時，有看到他開這臺車進出工地，應該就是偵卷第33
      、75頁這種車，據此更可知本案實難完全排除該車與所掛
      車牌或均係由阿成竊得並予使用之此等可能。又被告雖對
      阿成於99年1 月31日當日係以電話，抑或親自前往面告請
      託其修車一事，於前後陳述上有所矛盾，然被告實際上係
      至本院辯論終結時，方改說當日阿成曾直接到工地找伊，
      於此之前，被告均一致表示阿成係用電話與之聯繫，是其
      所言縱存歧異，究係基於刻意杜撰之故，或是因為時日漸
      遠方生記憶錯誤，本非可逕為論定；另被告所持門號0000
      000000號、0000000000號之行動電話，經查當日雖均無與
      門號0000000000號行動電話作過聯繫，有各該門號雙向通
      聯紀錄附於卷內可資對照，然阿成來電之時均不會顯示號
      碼此節既早經被告說明詳細，阿成當日係以前開門號0000
      000000號行動電話，或另用其他致電聯繫，事實上被告亦
      難篤定，自不得只以前開通話對象身分難查之通聯紀錄，
      便斷言被告辯解全為無稽。
（五）按認定犯罪事實所憑之證據，固不以直接證據為限，間接
      證據亦應包含在內，惟採用間接證據時，必其所成立之證
      據，在直接關係上，雖僅足以證明他項事實，而由此他項
      事實，本於推理之作用足以證明待證事實者，方為合法，
      若憑空之推想，並非間接證據（最高法院32年上字第67號
      判例要旨參照）；又事實審法院對於證據之取捨，依法雖
      有自由判斷之權，然積極證據不足證明犯罪事實時，被告
      之抗辯或反證縱屬虛偽，仍不能以此資為積極證據應予採
      信之理由（最高法院30年上字第482 號判例要旨參照）。
      本案公訴人一再質疑被告所言，並謂其所提資料均無從據
      以查出阿成其人之真實身分，卻始終無法積極舉證，所提
      前開佐據亦僅能證明被告曾經使用該車，別即無得以進而
      判斷被告確有竊盜犯行之直接事證，則揆諸前開判例意旨
      所示，被告上開抗辯縱屬虛偽，自仍不得僅據此點即對被
      告為不利之認定。
五、本案無論被告是否如其所述曾經使用該車，刑法贓物與竊盜
    罪成立所憑之社會事實既非同一，本院自無從另作審究。又
    被告雖於本案辯論終結前表示自白意願，然如併觀其仍未放
    棄前開阿成方為該車及車牌實際持有人此等說法之反應，當
    可知被告或係因不願本案程序再有延續始有如上供認舉動，
    難認其自白確與事實相侔，並引為本案論罪依據。綜上所述
    ，本案依現存卷內證據，並無足夠事證可認被告確有起訴書
    所指之竊取李坤良所有車號GX-1560 號自小客車，及藉扳手
    竊取乙○○所有車號7652 -GX號自小客車前後車牌之相關犯
    行，依前所揭示之法文規定及判例要旨，自應對被告為無罪
    之諭知。
據上論斷，應依刑事訴訟法第301 條第1 項，判決如主文。
本案經檢察官蘇振文到庭執行職務。
中    華    民    國    99    年    9     月    7     日
                  刑事第六庭  法  官  盧軍傑
上列正本證明與原本無異。
如不服本判決，應於判決送達後10日內敘明上訴理由，向本院提
出上訴狀 (應附繕本) ，上訴於臺灣高等法院。其未敘述上訴理
由者，應於上訴期間屆滿後20日內向本院補提理由書「切勿逕送
上級法院」。
                              書記官  周玉茹
中    華    民    國    99    年    9     月    7     日

司法院資訊處製作；財團法人民間司法改革基金會備份。
